【裁判字號】    91,上易,38
【裁判日期】    901212
【裁判案由】    妨害自由
【裁判全文】
臺灣高等法院刑事判決                              九十一年度上易字第三八號
    上  訴  人
    即  被  告  丙○○
    輔  佐  人
    即被告之女  乙○○
右上訴人因妨害自由案件，不服臺灣台北地方法院九十年度易字第一七三０號，中華
民國九十年十二月十二日第一審判決 (聲請簡易判決處刑案號：臺灣台北地方法院檢
察署九十年度偵字第一六六四一號)提起上訴，本院判決如左：
    主  文
上訴駁回。
丙○○緩刑貳年。
    事實及理由
一、本案經本院審理結果，認第一審以上訴人即被告丙○○犯刑法第三百零五條之罪
    ，判處罰金壹元，並諭知易服勞役之折算標準為三百元折算一日，認事用法及量
    刑均無不當，應予維持，並引用附件第一審判決書記載之事實、證據及理由。
二、被告上訴意旨：被告於與告訴人甲○○之電話對話中，雖曾對甲○○稱：「怎麼
    樣！你敢來，我用刀殺你，你還好意思講」等語，然此係因甲○○曾對被告女兒
    乙○○施暴致乙○○住院，被告一時生氣，才講氣話警告甲○○，並無對甲○○
    施恐嚇之意，亦未反對甲○○帶回小孩去奔喪等語。
三、經查原審法院係以甲○○致電被告，欲找妻子乙○○商談帶小孩參加甲○○母喪
    出殯儀式，電話中被告及其夫周仙要求甲○○與乙○○一起帶走小孩，嗣被告並
    以甲○○與乙○○離婚之事斥責甲○○，甲○○不予理會後，被告即基於恐嚇危
    害安全之意，恫嚇稱：「怎麼樣！你敢來，我用刀殺你，你還好意思講」等語（
    見附件判決事實欄所示），並非認被告因反對甲○○帶回小孩前往奔喪為由，出
    言恐嚇甲○○。被告此部分上訴理由，尚有誤會，應先敘明。次查，被告於與甲○○之對話中，對甲○○多所指責，如「你見到鬼！王八蛋」、「不要臉的男人
    」、「你為什麼要打乙○○？」「敢打不敢承認，你這個不要臉的男人，敢打不
    敢承認」、「王八蛋仔子，做錯事還﹕﹕﹕」（見他三二０卷第六至八頁），由
    甲○○兩度請被告小聲說話之事實，亦可知被告確在生氣狀態下與被告對話。然
    在憤怒情形下，以言語向對方表示「你敢來，我用刀殺你」，在客觀上，實已足
    以令受話之甲○○感覺不安，而生危害於安全。被告以單純氣話，僅是警告，無
    恐嚇之意云云，自不可採。被告上訴否認犯罪指摘原審判決不當為無理由，應予
    駁回。
四、查被告素行良好，前未曾犯罪受有期徒刑以上刑之宣告，有台灣高等法院檢察署
    刑案紀錄簡覆表一份在卷可稽，其經本次起訴並到庭接受審判後應知警惕，當無
    再犯之虞，本院因認對被告所處之刑，以暫不執行為適當，爰併宣告緩刑二年，
    以啟向上。
據上論斷，應依刑事訴訟法第三百七十三條、第三百六十八條，刑法第七十四條第一
款，判決如主文。
本案經檢察官鍾鳳玲庭執行職務。
中      華      民      國   九十一   年     一       月    三十一      日
                                    審判長法  官  吳  啟  民
                                          法  官  蘇  隆  惠
                                          法  官  林  瑞  斌
右正本證明與原本無異。
不得上訴。
                                          書記官  丁  淑  蘭
中      華      民      國   九十一   年     一       月    三十一      日
附錄：本案論罪科刑法條全文
刑法第三百零五條
以加害生命、身體、自由、名譽、財產之事恐嚇他人，致生危害於安全者，處二年以
下有期徒刑、拘役或三百元以下罰金。
附件：
臺灣臺北地方法院刑事判決                          九十年度易字第一七三０號
    公訴人  臺灣臺北地方法院檢察署檢察官
    被  告  丙○○  女  六十八歲（民國○○○年○月○日生）
                    住台北縣新店市○○路○段三十號四樓
                    身分證統一編號：Ｚ000000000號
右列被告因恐嚇案件，經檢察官聲請簡易判決處刑（九十年度偵字第一六六四一號）
，本院改依通常程序審理，判決如左。
      主  文
丙○○以加害生命之事，恐嚇他人，致生危害於安全，處罰金壹仟元，如易服勞役，
以參佰元折算壹日。
      事  實
一、丙○○係甲○○之岳母，甲○○與丙○○之女乙○○因離婚事件涉訟，甲○○於
    民國八十九年十月初，讓乙○○將在印尼就學之子女吳孟倫、吳孟哲帶回台北縣
    新店巿安康路三段三十號四樓丙○○住處。甲○○於八十九年十一月十二日晚上
    九時許，在台北市○○區○○街三四號二樓住處撥打電話至台北縣新店巿安康路
    三段三十號四樓丙○○家中，欲找乙○○商談帶子參加其母出殯儀式，惟電話為
    丙○○之夫周仙所接，甲○○向周仙表達前意，周仙則要求甲○○與乙○○一起
    來帶小孩，甲○○轉而要求與小孩通話時，丙○○即接過電話，並以離婚之事斥
    責甲○○，甲○○不予理會並要求乙○○出面時，丙○○竟基於恐嚇危害安全之
    意，恫嚇稱：「怎麼樣！你敢來，我用刀殺你，你還好意思講」等語，致生危害
    於甲○○，不敢至丙○○家中接小孩參加母喪。
二、案經甲○○訴請台灣士林地方地方法院檢察署呈請台灣高等法院檢察署核移台灣
    台北地方法院檢察署檢察官偵查起訴。
      理  由
一、訊據被告丙○○固坦承於右揭時、地，在電話中揚言要殺害告訴人等語，惟矢口
    否認有何恐嚇之意，辯稱：伊因不奈告訴人老以電話騷擾，一時氣憤才口出該言
    ，但伊並無恐嚇之意，況且伊年紀這麼大了，怎麼有可能殺告訴人，告訴人應該
    也不會害怕才對云云。經查：被告於前揭時、地，與告訴人甲○○在電話中對談
    ，先斥責告訴人種種不是，告訴人不予理會而要求被告之女出面時，即恫嚇稱：
    「怎麼樣！你敢來，我用刀殺你，你還好意思講」等語一節，業據被告於偵查中
    及本院審理時供承在卷，核與告訴人甲○○指述情節相符，並有告訴人提出前開
    對話內容之錄音譯文及錄音帶在卷可稽（見台灣士林地方法院檢察署九十年度他
    字第三二０號卷第六頁至第九頁），堪認雙方對話過程之真實性。而「持刀殺害
    」等加害生命之事，在客觀上足以使一般人認為構成威脅，致被恐嚇者之生活狀
    態陷於危險不安之境，且恐嚇罪係以惡害通知他人，使人心生畏怖之心為已足，
    並非視行為人事後有無付諸行動可能性為斷，被告以其一時氣憤且年老無殺害告
    訴人可能性等語置辯，顯係卸責之詞，不足為採。是本件事證明確，被告犯行洵
    堪認定。
二、核被告所為，係犯刑法第三百零五條之恐嚇危害安全罪，爰審酌被告因女兒與告
    訴人間婚姻關係生變，氣憤之餘而出言恐嚇告訴人，其基於愛護女兒之心而怒斥
    告訴人之動機，雖可理解，然其揚言殺害告訴人之言詞，顯已逾越合理範圍，惟
    被告年事已高，並無不良素行，其出言恐嚇顯屬偶發初犯及犯後態度等情狀，量
    處如主文所示之刑，並諭知易服勞役之折算標準。
三、本件係檢察官聲請以簡易判決處刑之案件，因被告所犯之罪不合刑事訴訟法第四
    百四十九條所定得以簡易處刑之案件，本院改用通常程序審判之。
據上論斷，應依刑事訴訟法第四百五十二條、第二百九十九條第一項前段，刑法第三
百零五條、第四十二條第二項，罰金罰鍰提高標準條例第一條前段、第二條，判決如
主文。
本案經檢察官柯宜汾到庭執行職務。
中      華      民      國    九十      年     十二     月     十二     日
                              臺灣臺北地方法院刑事第一庭
                                  法    官    傅  中  樂
右正本證明與原本無異。
如不服本判決，應於判決送達後十日內，向本院提出上訴狀。
                                  書 記 官    林  明  龍
中      華      民      國    九十      年     十二     月     十二     日
附論罪科刑依據法條：
刑法第三百零五條
以加害生命、身體、自由、名譽、財產之事，恐嚇他人致生危害於安全者，處二年以
下有期徒刑、拘役或三百元以下罰金。


司法院資訊處製作；財團法人民間司法改革基金會備份。
